【裁判字號】    90,易,229
【裁判日期】    901128
【裁判案由】    恐嚇等
【裁判全文】
臺灣臺中地方法院刑事判決                            九十年度易字第二二九號
    公  訴  人  臺灣臺中地方法院檢察署檢察官
    被      告  辛○○
                丁○○
    右二人共同選任辯護人  林殷世
右列被告等因恐嚇等案件，經檢察官提起公訴（八十九年度偵字第一九七九六號），
本院判決如左：
    主  文
辛○○、丁○○共同連續意圖為自己不法之所有，以恐嚇使人將本人之物交付，各處
有期徒刑拾月，均緩刑貳年。
    事  實
一、緣己○○（侵占部分業經判處有期徒刑八月，緩刑三年確定）自民國（下同）八
    十七年八月中旬起，任職於乙○○（業經判處有期徒刑十月，緩刑四年確定）經
    營之「一元便利商店」（址設臺中縣豐原市○○路一三一號）擔任每日晚間十一
    時起至翌日上午七時止之大夜班店員，因連續於工作時間內，多次將一元便利商
    店內陳列供販賣用之文具、糖果等商品及收銀機內之現款侵占入己，前後所侵占
    之商品、款項約新臺幣（下同）八千元。嗣因乙○○發覺店內財物可能遭己○○
    侵占，遂於八十八年十月二日凌晨零時許，委託庚○○、辛○○、甲○○等人佯
    裝顧客進入店內購物，當場發現己○○於計價列印發票時均短列金額，甚或未開
    立發票，而將差額款項予以侵占，乙○○見己○○侵占業務款項之情已明，遂於
    當日凌晨一時許，與庚○○等人共同進入店內，責問己○○何以侵占業務款項及
    店內商品，並與己○○同至臺中縣豐原市○○路六九九號二樓辦公室處理。嗣乙○○竟夥同辛○○、丁○○共同意圖為自己不法之所有，並基於概括犯意，於同
    日凌晨二時許，先由乙○○先向己○○強稱其每日盜取店內物品，迄八十八年十
    月二日止，共計監守自盜三萬一千元，勒逼己○○簽署自白書及簽發面額三百十
    萬元之本票一張，並向己○○恐嚇及脅迫稱，若不簽寫上開文件，將予報警並移
    送法院處理，己○○因受乙○○之脅迫及恫嚇而心生畏懼，遂依乙○○之意書寫
    自白書而行無義務之事及簽發面額三百十萬元之本票一紙交付予乙○○。而後乙○○認己○○可能無法兌現該鉅額款項，遂命己○○以電話連繫其父戊○○到場
    處理，戊○○到場後得知此事，即向乙○○懇求降低款項，然為乙○○所拒，堅
    稱倘若不付三百一十萬元就要將戊○○與己○○一併移送法院辦理，辛○○、丁○○並分別自稱係綠島管理員及豐原分局刑事組刑警，佯稱已聯絡警方前來處理
    ，使戊○○因渠等之恫嚇而心生畏懼，簽寫面額二百萬元與一百萬元之本票各一
    張，交付予乙○○收執，戊○○、己○○父子始行離去。事後己○○於八十八年
    十月十一日前往臺中縣警察局刑警隊自首其業務侵占之犯行，並陳訴其遭乙○○
    恐嚇取財之情事，因而查悉上情。
二、案經臺灣臺中地方法院檢察署檢察官自動檢舉偵查起訴。
    理  由
一、訊據被告辛○○、丁○○均矢口否認有何右揭犯行，被告辛○○辯稱略以：這跟
    伊無關，當天伊是替乙○○去舉發，伊是說伊以前在綠島當兵，但未自稱是綠島
    管理員，伊是在己○○自白書寫一半時才到等語；被告丁○○辯稱略以：簽發本
    票時伊沒有在場，伊是因工作關係去找辛○○，伊是在己○○父母到時才到，到
    時才知道這件事，伊並未自稱是豐原分局刑事組，但丙○○一直說伊是警察大人
    ，伊說伊是做機械的等語。惟查右揭犯罪事實，迭據被害人己○○、戊○○於偵
    查、本院審理時及前案審理乙○○時之歷次審理中指述甚詳，核與在場證人即己○○母親丙○○、姑姑劉淑月於乙○○被訴恐嚇等案件時，經法院隔離訊問時所
    證述之情節相符，並有己○○書寫之自白書乙紙及戊○○、己○○二人分別簽發
    之本票三紙扣案足資佐證；雖被告辛○○、丁○○及乙○○均供稱前開支票係戊○○、己○○所自願簽發云云，然衡諸常情，被害人己○○所涉侵占情節，已罪
    證確鑿，為求得免送警察機關追究業務侵占犯行，於乙○○要求其就移送警察機
    關及私下和解二途擇一處理時，衡情自當選擇後者，此與證人庚○○於乙○○被
    訴恐嚇取財案件審理時所證：「己○○在車上哭求乙○○不要送其到警察局」等
    語相符。按恐嚇之性質，不以違法為必要，雖屬合法之事，若以恐嚇要挾，仍無
    礙於恐嚇取財罪之成立。被告乙○○及辛○○、丁○○利用己○○、戊○○均憚
    於己○○經移送警方處理，除將依法論罪科刑外，更會影響己○○前途之心理，
    以不接受和解條件簽具和解書、本票，即將己○○移送法辦乙情，恫嚇及脅迫己○○、戊○○分別簽具前開和解書一紙及金額分別為三百十萬元、二百萬元及一
    百萬元本票三紙，雖「移送法辦」原為法所許可之行為，然渠等將之利用為恐嚇
    取財之手段，揆諸前開說明，應無解於恐嚇取財罪之成立。次查被告辛○○確曾
    在綠島服過兵役，此為其所自承，衡情如被告辛○○未自稱其在綠島監獄當過管
    理員，被害人應無如此指證被告辛○○之可能，蓋「當兵」與「當管理員」並非
    容易混淆之話語；再者，如被告丁○○未自稱豐原分局刑事組刑警，則被害人應
    不致杜撰「根據緊急命令‧‧‧‧並說他是豐原分局的警員，已經跟警察局聯絡
    好了，過了五分鐘，丁○○的手機響，他在電話中說叫他們等一下，再跟伊我們
    說是派出所打來的‧‧‧，他門三人說如果我們不簽，要送警察局而且連我們一
    起送，然後我們就簽發兩張本票‧‧‧‧‧。」等描述犯罪過程之細節。末查被
    告二人與乙○○均明知己○○坦承侵占之金額僅約八千餘元，亦無任何證據足資
    證明己○○有超越前開侵占金額，竟以自稱綠島管理員、豐原分局刑事組及緊急
    命令移送法辦為由，要求己○○簽具記載與實際侵占金額差異極大之三百十萬元
    本票及要求其戊○○另行簽發金額各二百萬元及一百萬元之本票，則渠等主觀上
    有為自己不法所有之意圖甚灼然。又本院八十九年度易字第七０五號及台灣高等
    法院台中分院八十九年度上易字第一五三三號亦均認被告二人與乙○○為共同正
    犯之關係，此有前開判決書在卷足參。至被告丁○○固辯稱伊當天未飲酒、當時
    係穿著工作服及係因機械上問去找被告辛○○等語，惟姑不論被告丁○○是否有
    必要於深夜時分因機械問題前往請教被告辛○○，及被告丁○○於本院九十年六
    月二十八日隔離訊問時亦供稱「不是機械的問題，我請他（按即被告辛○○）跟
    我一起協調處理這個問題，不是機械問題。」，顯供述有前後不一之情形，然被
    告丁○○是否有飲酒及所著服裝如何及何因至現場等，核與其是否以自稱豐原分
    局刑事組刑警之方式恫嚇被害人簽發前述本票無涉。又乙○○雖供陳被害人戊○○於事後前往伊辦公室要求伊支付被害人己○○薪水時，曾自承其係自願簽發本
    票乙節，經本院當庭勘驗錄影帶結果，並無乙○○所指情事。至被告二人選任辯
    護人雖請求就被告辛○○及丁○○是否有自稱綠島管理員及豐原分局刑事組等做
    測謊，惟據法務部調查局函覆稱「測謊以法律懲罰為要件，僅宜測試犯罪行為，
    有無說過自稱某職務之言辭等意識形態之測試，難顯測謊結果，亦非測謊之範疇
    」，有該局九十年八月二十日九０陸三字第九００五一七八五號函在卷可參。綜
    上所述，被告二人前開所辯、顯係犯後卸責之詞、不足採信，本件事證明確，被
    告二人犯行洵堪認定。
二、核被告辛○○、丁○○所為，均係犯刑法第三百零四條第一項之以脅迫使人行無
    義務之事罪及同法第三百四十六條第一項之恐嚇取財罪，被告辛○○、丁○○與
    乙○○等人間，有犯意聯絡及行為分擔，均為共同正犯，被告二人先後二次恐嚇
    取財犯行，時間緊接所犯犯罪構成要件相同，顯係基於概括犯意反覆為之，為連
    續犯，應依刑法第五十六規定論以一罪，並加重其刑，又被告二人所犯前開二罪
    間，有方法結果之牽連關係，為牽連犯，應依刑法第五十五條規定從一重之連續
    恐嚇取財罪處斷。爰審酌被告二人犯罪之動機、目的、手段及不以正當徒徑循求
    賠償及犯罪所生損害並犯罪後態度等一切情狀，分別量處如主文所示之刑，以示
    懲儆。又被告辛○○、丁○○等均未曾受有期徒刑以上刑之宣告，有臺灣臺中地
    方法院檢察署刑案資料查註紀錄表及臺灣高等法院被告全國前案紀錄表在卷可按
    ，渠等經此教訓，當知警惕信無再犯之虞，本院綜核各情，認對渠等所宣告之刑
    ，以暫不執行為適當，均併予宣告緩刑二年，以啟自新。又扣案之本票三紙雖係
    被告二人與乙○○犯恐嚇取財罪所得之物，惟於案件定讞後，仍有發還被害人之
    必要，爰不予宣告沒收，附此說明。
據上論斷，應依刑事訴訟法第二百九十九條第一項前段、刑法第二十八條、第五十六
條、第三百零四條第一項、第三百四十六條第一項、第五十五條、第七十四條第一款
、罰金罰鍰提高標準條例第一條前段，判決如主文。
本案經檢察官黃仁宏到庭執行職務。
中      華      民      國      九十      年    十一    月    二十八    日
                                臺灣臺中地方法院刑事第一庭
                                    法  官  簡  賢  坤
右正本證明與原本無異。
如不服本判決，應於判決送達後十日內，向本院提出上訴狀。
                                    書記官
中      華      民      國      九十      年    十一    月    二十八    日
附錄本案論罪科刑法條全文：
刑法第三百零四條第一項
以強暴、脅迫使人行無義務之事或妨害人行使權利者，處三年以下有期徒刑、拘役或
三百元以下罰金。
刑法第三百四十六條第一項：
意圖為自己或第三人不法之所有，以恐嚇使人將本人或第三人之物交付者，處六月以
上五年以下有期徒刑，得併科一千元以下罰金。


司法院資訊處製作；財團法人民間司法改革基金會備份。
